臺灣屏東地方法院刑事判決　　　　　　　　　　　　　九十一年度易字第五七三號
　　公　訴　人　臺灣屏東地方法院檢察署檢察官
　　被　　　告　丙○○
右列被告因違反稅捐稽徵法案件，經檢察官提起公訴（九十一年度偵字第一六三五
號），本院判決如左：
     主  文
丙○○公司負責人，為納稅義務人，以不正當方法逃漏稅捐，處有期徒刑月，如易
科罰金以參佰元折算壹日，緩刑貳年。
    事  實
一、丙○○係設於屏東縣屏東市○○路一００巷十三號拓昇企業有限公司（下稱拓昇
    公司，名義上負責人蕭景昇）之業務執行人，實為拓昇公司之經理人，應認係公
    司法第八條第二項規定之負責人，其明知乙○○、甲○○○於八十七年間未受雇
    於拓昇公司，竟逃漏稅捐之犯意，於八十八年一月間，在拓昇公司上址利用不知
    情之公司對內負責人蕭曾美華，虛偽記載八十七年一月至同年十二月間，拓昇公
    司給付乙○○、甲○○○各新台幣（以下同）十七萬四千九百六十元薪資（計三
    十四萬九千九百二十元），進而由蕭曾美華委由不知情之會計人員曠詩樺製作內
    容不實之拓昇公司各類所得扣繳暨免扣繳憑單，並據以持向財政部台灣省南區國
    稅局申報拓昇公司八十七年度營利事業所得稅列入員工薪資，而以此詐術逃漏營
    利事業所得稅八萬七千四百八十元，足以生損害於乙○○、甲○○○及稅捐稽徵
    之正確性。嗣因乙○○、甲○○○查覺所收受者為拓昇公司之薪資扣繳暨免扣繳
    憑單，而知上情。
二、案經乙○○、甲○○○訴由台灣屏東地方法院檢察署檢察官偵查起訴。
    理  由
一、訊據被告丙○○坦承前揭犯罪事實，核與告訴人乙○○、甲○○○指訴之情節相
    符，復有告訴人之薪資所得扣繳暨免扣繳憑單二紙影本（見九十年度偵字第三０
    八六號第四至五頁）附卷可查。且拓昇公司是被告以其父蕭景昇為名義負責人，
    而拓昇公司對外實際業務均由被告丙○○在綜理一切，此業據證人蕭景昇於偵查
    中（見九十年度偵字第三０八六號第八十一頁背面）證述稱「我（名義負責人）
    實際負責人是我太太及丙○○，我太太負責裡面，我弟弟（丙○○）負責外面」
    等語明確。又被告虛列拓昇公司之薪資計三十四萬九千九百二十元，逃漏稅額計
    八萬七千四百八十元，此有財政部臺灣省南區國稅局屏東縣分局九十一年七月八
    日南區國稅屏縣審字第０九一００一七八九三號函可稽，本件事證明確，其犯行
    堪以認定。
二、查拓昇公司係稅捐稽徵法第四十一條規定之納稅義務人，該公司之名義負責人雖
    為蕭景昇，但被告係拓昇公司之業務執行人，係公司之經理人，即為公司法第八
    條第二項規定之負責人，依稅捐稽徵法第四十七條第一款「本法關於納稅義務人
    應處徒刑之規定，於公司法規定之公司負責人適用之」之規定，即應受罰之主體
    。核被告所為，係犯稅捐稽徵法第四十七條第一款、第四十一條之逃漏稅捐罪。
    被告利用不知情之對內負責人及會計人員為上述之行為，係屬間接正犯。又公訴
    人漏未斟酌被告為拓昇公司之實際負責人之事實，而認被告係犯稅捐稽徵法第四
    十三條第一項幫助逃漏稅捐之罪，尚有未洽，惟其基本事實同一，本院應予審理
    ，並變更其起訴法條。審酌被告犯罪之動機、目的、手段，逃漏稅捐稅額所生之
    危害及犯罪後之態度等一切情狀，量處如主文所示之刑，而被告行為後，原刑法
    第四十一條易科罰金之規定，已經立法院修正將其適用範圍擴大至最重本刑五年
    以下有期徒刑之罪，並於九十年一月十日由總統公布施行，而於同年月十二日生
    效，自應依新修正之刑法第四十一條第一項為易科罰金之依據，諭知易科罰金之
    折算標準。再被告前未曾受有期徒刑以上刑之宣告，有臺灣高等法院被告全國前
    案紀錄表附卷可參，此次因一時失慮，偶罹刑典，事後已坦承犯行，深具悔意，
    經此刑之宣告後，應知警惕而無再犯之虞，本院因認暫不執行其刑為當，予以宣
    告緩刑，用啟自新。
三、按稅捐稽徵法第四十七條第一款規定，係將納稅義務人之公司責任，基於刑事政
    策之考量，於應處徒刑之範圍，轉嫁於公司之負責人，該條款所稱公司負責人係
    指公司法第八條規定所謂公司負責人，且實際參與公司業務執行之人（最高法院
    八十六年度台上字第二五七○號判決參照），再因此而受罰之公司負責人，乃屬
    於「代罰」之性質，非逃漏稅捐之納稅義務人，與公司負責人之其他犯罪行為間
    ，無方法結果之牽連關係可言（最高法院八十五年度台上字第六○六五號參照）
    。查被告丙○○係拓昇公司之實際負責人，為公司法第八條所稱之負責人，以如
    前述，其利用不知情之人於業務上作成之帳冊及扣繳憑單上，虛列登載乙○○等
    領得薪資之不實事項，並持向稅捐機關申報稅捐，足以生損害於乙○○及稅捐機
    關稅捐稽徵之正確性，應另犯刑法第二百十六條、第二百十五條之行使業務上登
    載不實文書罪，惟此部分公訴人並未起訴，且依前揭說明與上開之逃漏稅捐罪部
    分為數罪，非屬裁判上一罪關係，此部分應移由公訴人另行處理，併此敘明。
據上論斷，應依刑事訴訟法第二百九十九條第一項前段、第三百條，稅捐稽徵法第四
十七條第一款、第四十一條，刑法第十一條前段、第四十一條第一項前段、第七十四
條第一款，罰金罰鍰提高標準條例第一條前段、第二條，判決如主文。
中　　　華　　　民　　　國　　　九十一　　　年　　　十　　月　　十七　　日
                                          法　官
右正本證明與原本無異。
如不服本判決應於收受本判決後送達後十日內向本院提出上訴書狀，其未敘述上訴理
由者，並得於提起上訴後十日內向本院補提理由書狀（均須按他造當事人之人數附繕
本 ）「切勿逕送上級法院」
                                          書記官　 劉音利
中　　　華　　　民　　　國　　　九十一　　　年　　　十　　月　　十七　　日
附錄：本案論罪科刑法條全文
稅捐稽徵法第四十七條
本法關於納稅義務人、扣繳義務人及代徵人應處徒刑之規定，於左列之人適用之：
一、公司法規定之公司負責人。
二、民法或其他法律規定對外代表法人之董事或理事。
三、商業登記法規定之商業負責人。
四、其他非法人團體之代表人或管理人。
稅捐稽徵法第四十一條
納稅義務人以詐術或其他不正當方法逃漏稅者，處五年以下有期徒刑、拘役或科或併
科一千元以下罰金。
